【裁判字號】    98,家聲,585
【裁判日期】    981016
【裁判案由】    變賣遺產
【裁判全文】
臺灣桃園地方法院民事判決             98年度家聲字第585號
聲  請  人  行政院國軍退除役官兵輔導委員會桃園縣榮民服務
            處
法定代理人  乙○○
相  對  人  甲○○（亡）
上列當事人聲請變賣遺產事件，本院裁定如下：
    主    文
許可聲請人變賣被繼承人甲○○所有如附表所示之不動產。
聲請程序費用由被繼承人甲○○之遺產負擔。
    理    由
一、本件聲請意旨略以：被繼承人甲○○於民國95年5月13日死亡
    ，在台灣無繼承人，依台灣地區與大陸地區人民關係條例第
    68 條及退除役官兵死亡無人繼承遺產管理辦法第4條規定，
    聲請人為其法定遺產管理人，並經鈞院以95年度家催字第335
    號裁定准對甲○○之繼承人、債權人及受遺贈人為公示催告
    。被繼承人遺留如附表所示之不動產，被繼承人亡故時留有
    自筆遺書，交代將坐落平鎮市○○里○○路94號之不動產遺
    留給大陸侄兒王長根，王長根已前來申請請領遺產，為移交
    遺產給被繼承人大陸侄兒王長根，請准聲請人依輔導會不動
    產標售作業規定變賣被繼承人之不動產，並提出被繼承人之
    死亡證明書、除戶戶籍謄本、被繼承人個人資料、土地及建
    物所有權狀、本院95年度家催字第280 號民事裁定、公示催
    告報紙、遺囑、請領遺產申請書、經財團法人海峽交流基金
    會（下稱海基會）認證之大陸地區公證書等件為證。
二、按被繼承人在臺灣地區之遺產，由大陸地區人民依法繼承者
    ，其所得財產總額，每人不得逾新臺幣二百萬元。超過部分
    ，歸屬臺灣地區同為繼承之人；臺灣地區無同為繼承之人者
    ，歸屬臺灣地區後順序之繼承人；臺灣地區無繼承人者，歸
    屬國庫。前項遺產，在本條例施行前已依法歸屬國庫者，不
    適用本條例之規定。其依法令以保管款專戶暫為存儲者，仍
    依本條例之規定辦理。遺囑人以其在臺灣地區之財產遺贈大
    陸地區人民、法人、團體或其他機構者，其總額不得逾新臺
    幣二百萬元。第一項遺產中，有以不動產為標的者，應將大
    陸地區繼承人之繼承權利折算為價額。但其為臺灣地區繼承
    人賴以居住之不動產者，大陸地區繼承人不得繼承之，於定
    大陸地區繼承人應得部分時，其價額不計入遺產總額。大陸
    地區人民為臺灣地區人民配偶，其繼承在臺灣地區之遺產或
    受遺贈者，依下列規定辦理：一、不適用第一項及第三項總
    額不得逾新臺幣二百萬元之限制規定。二、其經許可長期居
    留者，得繼承以不動產為標的之遺產，不適用前項有關繼承
    權利應折算為價額之規定。但不動產為臺灣地區繼承人賴以
    居住者，不得繼承之，於定大陸地區繼承人應得部分時，其
    價額不計入遺產總額。三、前款繼承之不動產，如為土地法
    第十七條第一項各款所列土地，準用同條第二項但書規定辦
    理。台灣地區與大陸地區人民關係條例第67條定有明文。再
    者，遺產管理人為清償債權，或交付遺贈物之必要，經親屬
    會議之同意得變賣遺產，又親屬會議不能召開或召開有困難
    時，依法應經親屬會議處理之事項，由有召集權人聲請法院
    處理之，民法第1179條第2項及第1132條第2項亦規定甚明。
    又「退除役官兵死亡無人繼承遺產管理辦法」第8條之1第1項
    並規定：「遺產管理人為清償債權、交付遺贈物或移交遺產
    給大陸地區繼承人，有變賣遺產之必要者，應聲請法院許可
    後辦理」。
三、聲請人所主張之前開事實，業據其提出被繼承人之死亡證明
    書、除戶戶籍謄本、被繼承人個人資料、土地及建物所有權
    狀、本院95年度家催字第280號民事裁定、公示催告報紙、遺
    囑、請領遺產申請書、經海基會認證之大陸地區公證書等為
    證，自堪信為真實。又本件公示催告繼承人、債權人及受遺
    贈人申報期間已經屆滿，聲請人為被繼承人甲○○之遺產管
    理人，依法有為被繼承人甲○○移交遺產之職務，而被繼承
    人甲○○在台無親屬，無法組成召開親屬會議，因現有大陸
    地區人民王長根申領遺產，此有聲請人所附請領遺產申請書
    在卷可憑，是聲請人聲請變賣被繼承人甲○○遺留不動產，
    於法並無不合，應予准許。
四、依非訟事件法第157條，裁定如主文。
中    華    民    國    98    年    10    月    16    日
                  家事法庭法  官  陳添喜
以上正本係照原本作成。
如對本裁定抗告須於裁定送達後10日內向本院提出抗告狀，並應
繳納抗告費新台幣1,000 元。
中    華    民    國    98    年    10    月    16    日
                          書記官  楊慧伶
附表：
一、桃園縣平鎮市○○段418地號土地，面積54.64平方公尺，權
    利範圍全部。
二、桃園縣平鎮市○○段418之1地號土地，面積10.80平方公尺，
    權利範圍全部。
三、門牌號碼桃園縣平鎮市○○路94號，權利範圍全部。


司法院資訊處製作；財團法人民間司法改革基金會備份。
